臺灣臺北地方法院民事判決　　　　　　95年度訴更一字第5號
原　　　告　大江國際股份有限公司
法定代理人
即　重整人　江國裕
　　　　　　乙○○
　　　　　　丙○○
訴訟代理人　丁○○
　　　　　　鄭惠蓉律師
複代理人　　鄭涵雲律師
　　　　　　楊凱吉律師
被　　　告　錸旺股份有限公司
　　　　　　（翔聯企業股份有限公司債權受讓人）
法定代理人　甲○○
訴訟代理人　邱天一律師
上開當事人間請求確認債權不存在等事件，本院於中華民國96年
5月2日言詞辯論終結，判決如下：
    主      文
原告之訴駁回。
訴訟費用由原告負擔。
    事實及理由
一程序方面：原告對翔聯企業股份有限公司（以下簡稱翔聯公司
  ）起訴請求確認翔聯公司對原告之重整債權不存在，嗣翔聯公
  司於民國94年11月29日將其重整債權讓與被告，有債權讓與通
  知書影本附卷可稽，被告具狀陳明業經原告及翔聯公司同意，
  聲請代翔聯公司承當訴訟，為原告所不爭執，其聲請應予准許
  。
二原告起訴主張：
  (一)原告業於93年9月10日經本院以93年度整字第1號裁定准予重
    整。翔聯公司於93年9月21日對原告重整監督人提出無擔保
    債權申報表，申報其對原告有無擔保債權新臺幣（下同）
    3,194,286元。原告因就該債權有實體上之爭執而提出異議
    ，惟經重整法院駁回，爰提起本件確認之訴。
  (二)翔聯公司申報之無擔保債權，係翔聯公司承攬原告「大江購
    物中心人造崗石地坪工程」（以下簡稱系爭工程）之保留款
    。依翔聯公司前於93年7月13日向台灣桃園地方法院起訴之
    主張，系爭工程已於90年3月29日即大江購物中心開幕日完
    工及申請驗收，惟翔聯公司遲至93年7月19日始提起訴訟，
    依民法第127條第8款規定，其承攬報酬請求權已因2年間不
    行使而消滅。
  (三)聲明：確認被告對原告之重整債權3,194,286元不存在。
三被告答辯稱：
  (一)系爭工程保留款債權為重整債權：
    系爭工程保留款債權早於89年7月25日原告與翔聯公司簽訂
    系爭工程契約時即告成立，係在重整裁定前成立之債權。
  (二)系爭工程保留款債權之請求權未罹於時效：
    (1)按「保留款為每期估驗款10％，俟完工經甲方（即原告）
      正式驗收合格發給驗收證明書並經乙方（即翔聯公司）辦
      妥保固切結書（乙方辦妥保固切結書及繳妥保固保證金保
      證書）後由甲方無息發還。保固保證金應為最後結算總價
      之1％，可逕由甲方扣相當之保留款為之，保固保證金於
      保固期滿後無息發還。」系爭工程契約條款第6條第3款有
      明文約定。原告於90年3月29日受領系爭工作物，並於90
      年4月底付清90％工程款後，即一再以仍有部分缺失為由
      ，拒發驗收證明書予翔聯公司，此有90年8月間初複驗驗
      收單上勾選不合格為證。依系爭工程契約條款第6條第3款
      上開約定，翔聯公司未經原告正式驗收合格發給驗收證明
      書前，無法請求原告給付保留款。故翔聯公司對原告之工
      程保留款債權，因請求權無法行使，依民法第128條之規
      定，其時效不能起算，系爭工程保留款債權自無罹於時效
      之問題。
    (2)依90年8月1日及29日初複驗驗收單所附缺失表之記載，僅
      有石材破損待更換或伸縮縫待填矽力康之瑕疵修補事項，
      並無應施作而未施作之事項。90年9月20日複驗驗收單明
      載：「前次8/1、8/29驗收所列缺失，詳後附之修繕計劃
      書內容所列之缺失改善完成」，顯見系爭工程之缺失已改
      善完成，原告竟以「針對目前所有使用中之石材，請廠商
      自行檢視所有之石材，是否尚有未臻改善之缺失並修復，
      於下次再排定驗收」之不合理要求刁難，故意於該次複驗
      狀況勾選不合格，不配合完成正式驗收，籍以拒付系爭工
      程保留款。92年3月21日至26日，翔聯公司應原告要求進
      行修繕，原告未再提出工程缺失，但仍不發給驗收證明書
      ，翔聯公司遂於92年4月21日請求原告給付系爭工程保留
      款。縱以90年9月20日翔聯公司提出複驗聲請時起算時效
      期間，其時效亦因92年4月21日翔聯公司之請求而中斷，
      復於93年7月13日翔聯公司起訴再中斷，故系爭工程保留
      款並未罹於時效。
    (3)翔聯公司另於93年4月間，應原告之要求而進行修繕工作
      ，嗣於93年5月28日提出驗收通知確認單，請求原告驗收
      合格後發給驗收證明書，並發放工程保留款，詎原告於翔
      聯公司修補後仍不發給驗收證明書及支付保留款。參照最
      高法院87年度台上字第1205號判決、85年度台上字第1576
      號判決，原告有以不正當行為阻止系爭保留款債權發生之
      情事，應認系爭工程保留款債權之清償期係於93年5 月28
      日屆至而得請求，應自該日起算消滅時效。翔聯公司於93
      年7月12日起訴請求原告給付系爭工程保留款，自未罹於2
      年消滅時效。縱未以前述93年5月28日為清償期，而以翔
      聯公司92年3月26日完成修繕工作為時效起算日，亦未罹
      於時效。
    (4)系爭工程契約之性質，因全部石材、施工器具及原料均由
      翔聯公司提供，應屬承攬與買賣之混合契約，非單純提供
      勞務之承攬契約，依臺灣高等法院88年度上更(一)字第99號
      、臺灣高等法院臺中分院89年度上字第75號判決等實務見
      解，應無民法第127條所定2年短期時效之適用。
  (三)聲明：原告之訴駁回。
四下列事項為兩造所不爭執：
  (一)原告經本院93年度整字第1號於93年9月10日裁定准予重整。
    翔聯公司於93年9月21日以系爭工程保留款債權3,194,286元
    （即本金3,171,262元加利息23,024元）向原告重整監督人
    申報無擔保重整債權。原告就該債權提出異議，經本院93年
    度整字第1號於94年8月22日裁定駁回。（參見本院94年度訴
    字第4982號卷第5至11頁）
  (二)翔聯公司係於89年7月25日與原告簽訂系爭工程契約，承攬
    系爭工程。系爭工程已於90年3月29日即大江購物中心開幕
    日完工及申請驗收，經90年8月1日初驗、90年8月29日複驗
    、90年9月20日第2次複驗。（參見本院94年度訴字第4982
    號卷第29至31頁、第61至64頁）
  (三)系爭工程保留款含稅金額為3,194,286元。（參見本院96年4
    月2日言詞辯論筆錄）
  (四)翔聯公司於94年11月29日將系爭工程保留款債權讓與被告，
    並通知原告。
五兩造爭執要點及本院之判斷
  (一)按「法院審查重整債權及股東權之期日，重整監督人、重整
    人及公司負責人，應到場備詢，重整債權人、股東及其他利
    害關係人，得到場陳述意見。有異議之債權或股東權，由法
    院裁定之。」、「就債權或股東權有實體上之爭執者，應由
    爭執之利害關係人，於前項裁定送達後20日內提起確認之訴
    ，並應向法院為起訴之證明；經起訴後在判決確定前，仍依
    前項裁定之內容及數額行使其權利。但依重整計劃受清償時
    ，應予提存。」公司法第299條第1項、第2項定有明文。原
    告因就翔聯公司申報之重整債權即系爭工程保留款債權有實
    體上之爭執，經本院93年度整字第1號於94年8月22日裁定駁
    回其異議後，提起本件確認之訴，應認有即受確認判決之法
    律上利益。
  (二)系爭工程保留款金額為3,194,286元，既為兩造所不爭執，
    則系爭工程保留款債權之存在即不容置疑。兩造已同意本件
    之爭點簡化為系爭保留款之請求權是否罹於時效，故本件僅
    探究系爭保留款之請求權是否已罹於時效而不得列為重整債
    權。
    (1)系爭工程契約屬承攬與買賣之混合契約：
      依系爭工程契約第4條工程範圍：「本契約工程之範圍，
      為大江購物中心新建工程之人造崗石地坪工程、包含材料
      、人工、機具、設備及製造安裝工程。」之約定，可知系
      爭工程需用之材料均由翔聯公司提供並完成製造安裝，則
      系爭工程契約並非單純之承攬契約，應兼具附合於不動產
      之製造物供給契約性質，而屬買賣與承攬之混合契約。
    (2)系爭工程保留款請求權不適用民法第127條第7款、第8款
      之短期時效規定：
      系爭工程契約既屬買賣與承攬之混合契約，契約價格應兼
      具買賣價金及承攬報酬之性質，自非純屬民法第127條第7
      款所規定技師、承攬人之報酬及其墊款，或第8款所規定
      商人、製造人、手工業人所供給專指「動產」之商品及產
      物之代價。故系爭工程保留款請求權不適用民法第127條
      所規定之短期時效，不因2年間不行使而消滅。
    (3)翔聯公司於90年9月20日驗收後即得請求原告給付系爭工
      程保留款：
      按「保留款為每期估驗款10％，俟完工經甲方（即原告
        ）正式驗收合格發給驗收證明書並經乙方（即翔聯公司
        ）辦妥保固切結書（乙方辦妥保固切結書及繳妥保固保
        證金保證書）後由甲方無息發還。保固保證金應為最後
        結算總價之1％，可逕由甲方扣相當之保留款為之，保
        固保證金於保固期滿後無息發還。」系爭工程契約條款
        第6條第3款有明文約定。
      系爭工程已於90年3月29日完工及申請驗收，經90年8月
        1日初驗、90年8月29日複驗、90年9月20日第2次複驗，
        為兩造所不爭執。參酌90年8月1日及29日初複驗驗收單
        所附缺失表之記載，僅有須修補之瑕疵，而90年9月20
        日複驗驗收單則載明：「前次8/1、8/29驗收所列缺失
        ，詳後附之修繕計劃書內容所列之缺失改善完成」等語
        ，可見系爭工程之瑕疵已於當日前修補完成。原告雖於
        90年9月20日複驗驗收單另記載：「針對目前所有使用
        中之石材，請廠商自行檢視所有之石材，是否尚有未臻
        善之缺失並修復，於下次再排定驗收」等語，惟究竟尚
        有何應修補之瑕疵，未據原告舉證證明，自難認系爭工
        程於90年9月20日驗收時有不合格之情事。
      從而，系爭工程應認已於90年9月20日驗收合格，依系
        爭工程契約條款第6條第3款上開約定，原告應將驗收證
        明書及系爭工程保留款發給翔聯公司，僅得於系爭工程
        保留款扣除相當於最後結算總價1％充當保固保證金。
        至於翔聯公司依上開約定雖須先辦妥保固切結書，惟保
        固切結書應屬翔聯公司承諾負保固責任之書面，而系爭
        工程契約條款第18條既已約定「本工程自甲方（即原告
        ）正式驗收合格起，由乙方（即翔聯公司）保固2年」
        ，則縱然翔聯公司未出具保固切結書，亦不影響其應負
        之保固責任。況且，原告並未主張翔聯公司自90年9月
        20日複驗後2年內有未盡保固責任之情事，則翔聯公司
        縱然未先依上開約定辦妥保固切結書，亦難認原告得因
        此拒絕給付系爭工程保留款。
    (4)翔聯公司於93年9月21日向原告重整監督人申報系爭工程
      保留款為無擔保重整債權時，其請求權並未罹於時效：
      按「重整債權人，應提出足資證明其權利存在之文件，
        向重整監督人申報。經申報者，其時效中斷；未經申報
        者，不得依重整程序受清償。」公司法第297條第1項定
        有明文。
      翔聯公司於90年9月20日驗收後即得請求原告給付系爭
        工程保留款，其於93年9月21日向原告重整監督人申報
        系爭工程保留款為無擔保重整債權時，其請求權並未罹
        於時效，原告不得拒絕給付。
六綜上所述，原告主張系爭工程保留款請求權已因2年間不行使
  而消滅，請求確認被告對原告之重整債權3,194,286元不存在
  ，並無理由，不應准許。
七本件事證業已明確，兩造其餘主張陳述及所提之證據，經本院
  審酌後，認均不足以影響本判決之結果，均毋庸再予論述，附
  此敘明。
八據上論結，原告之訴為無理由，依民事訴訟法第78條，判決如
  主文。
中　　華　　民　　國　　96　　年　　5　　月　　16   　日
                  民事第四庭  法  官  林玲玉
以上正本係照原本作成。
如對本判決上訴，須於判決送達後20日內向本院提出上訴狀
中　　華　　民　　國　　96　　年　　5　　月　　16   　日
                              書記官  江虹儀
